【裁判字號】    97,上易,701
【裁判日期】    971218
【裁判案由】    恐嚇
【裁判全文】
臺灣高等法院臺南分院刑事判決         97年度上易字第701號
上  訴  人  臺灣臺南地方法院檢察署檢察官
被      告  甲○○
選任辯護人  錢師風  律師
上列上訴人因被告恐嚇案件，不服臺灣臺南地方法院97年度易字
第476號中華民國97年9月18日第一審判決（起訴案號：臺灣臺南
地方法院檢察署96年度偵字第17471號），提起上訴，本院判決
如下：
    主  文
上訴駁回。
    理  由
一、本件公訴意旨略以：被告甲○○於民國 (下同)96 年9月22
    日下午2時57分許，見告訴人乙○○將其挖土停放在臺南市
    安南區○○路○段164巷2弄旁甲○○之父及大伯共有之空地
    上，請其將挖土機開走被拒之細故發生爭執，甲○○竟恐嚇
    告訴人稱：「如不把挖土機開走，到時挖土機壞掉，是你家
    的事」、「要放火燒挖土機」等語，致乙○○心生畏懼。因
    認甲○○涉犯刑法第305條之恐嚇罪嫌云云。
二、程序部分：
    (一)被告以外之人於審判外之言詞或書面陳述，除法律有規
        定者外，不得作為證據。刑事訴訟法第159條第1項定有
        明文。證人王福松、王駿霖等人在96年10月31日之警訊
        筆錄所為之證述，係屬審判外之言詞陳述，被告不同意
        列為證據 (詳原審卷第12頁)，且無刑事訴訟法第159條
        之2情事，自無證據能力，不得為本案證據。
    (二)被告以外之人於偵查中向檢察官所為之陳述，除顯有不
        可信之情況者外，得為證據，刑事訴訟法第159條之1第
        2項定有明文。證人王福松、王駿霖、林應都等在灣臺
        南地方法院檢察署96年度偵字第17471號檢察官偵訊時
        ，業經檢察官查明與被告無親屬、婚約、法定代理關係
        ，並告知具結義務及偽證之處罰後，命具結以擔保其證
        言之真實性。另實務運作，偵查中檢察官向被告以外之
        人所取得之陳述，原則上均能遵守法律規定，不致違法
        取供，該證人於偵查中向檢察官所為之證言，並無顯不
        可信之情事，自有證據能力，得為本案證據。
三、實體部分：
    (一)訊據被告甲○○雖不否認於上開時、地，因被告將挖土
        機停放在臺南市○○區○○路五段164巷2弄旁伊父及大
        伯共有之空地上，請其開離被拒而發生糾紛，惟辯稱：
        當天是乙○○擅自將怪手開到伊家土地上挖掘土方，又
        把怪手開到伊家土地上，伊請他把怪手開走，他不願意
        ，所以我才跟他講「如不把挖土機開走，到時挖土機壞
        掉，是你家的事」，意思是我們不負保管責任，到時候
        不要賴在我們頭上，並無恐嚇之犯行等語。
    (二)按犯罪事實應依證據認定之，無證據不得認定犯罪事實
        。又不能證明被告犯罪者，應為無罪之諭知。刑事訴訟
        法第154條第2項、第301條第1項分別定有明文。另按認
        定犯罪事實所憑之證據，雖不以直接證據為限，間接證
        據  亦包括在內；然而無論直接或間接證據，其為訴訟
        上之證明，須於通常一般之人均不致有所懷疑，而得確
        信其為真實之程度者，始得據為有罪之認定（最高法院
        76年度台上字第4986號判例可資參照）。惟查：被告於
        上開時地，向乙○○揚稱：「如不把挖土機開走，到時
        挖土機壞掉，是你家的事」等語，除據被告自承外，並
        據乙○○到庭證述屬實，且有乙○○提供之現場錄影光
        碟暨勘驗譯文附卷可資參佐。惟按刑法第305條係以「
        以加害生命、身體、自由、名譽、財產之事，恐嚇他人
        致生危害於安全」為要件，而被告並未明白表示要施加
        不法手段破壞乙○○之挖土機，僅含糊表示「到時挖土
        機壞掉，是你家的事」，然挖土機停放在外，損壞原因
        諸多，不單僅止於被告挾怨報復所為，亦有可能肇因於
        天災，或遭其他不明人士隨意破壞。是在被告語意不明
        情況下，與被告有宿怨者，自容易侷限在被告係在恐嚇
        將使用不法力量使挖土機壞掉，然而對其他無關者而言
        ，未必皆有相同感受。且觀諸卷附錄影光碟，在被告口
        出此言時，現場處理之派出所所長及另2名員警，均未
        有任何阻止被告之舉止，或以恐嚇現行犯逮捕被告，足
        認被告所言，在一般人觀感上，是否一致認定係屬恐嚇
        言詞，而未有其他想法，顯然已非無疑。本案既無充足
        證據證明被告有脅迫要毀壞挖土機之意，僅憑告訴人個
        人主觀認定，尚不足資為被告不利之證據。
    (三)至告訴人乙○○雖指稱：被告甲○○並指稱「要放火燒
        挖土機」，而證人王福松及王駿霖於偵查中及原審審理
        時雖一致證稱：確有聽到甲○○說要放火燒挖土機云云
        ，惟被告堅決否認有說「要放火燒挖土機」等語，經原
        審勘驗告訴人乙○○所提出之錄影光碟結果：被告於光
        碟上顯示時間18分33秒到達現場，員警於24分11秒隨後
        而至，雙方約於26分35秒發生言語衝突，但被告並未出
        言要放火燒挖土機，約至30分30秒，被告即騎機車離開
        現場，上情有勘驗筆錄及譯文附卷可稽 (詳原審卷第75
        頁、76頁)。另在場之證人即臺南市警察局第三分局海
        南派出所員警李添進、高志賢於原審亦一致結證供稱：
        其等在現場均未聽到被告有說「要放火燒挖土機」等語
        ( 詳原審卷第28頁、第31頁)，足認證人王福松及王駿
        霖之證詞，核與事實不符，難採為憑。
    (四)此外復查無確切證據足以證明被告有恐嚇要放火燒挖土
        機之犯行，依上說明，公訴人所提之證據尚不足證明被
        告犯罪，因此原審以不能證明被告犯罪而諭知無罪之判
        決，核無不合，檢察官上訴意旨，仍執前詞，指摘原判
        決不當，並無可取，為無理由，應予駁回。。
四、據上論斷，應依刑事訴訟法第368條，判決如主文。
本案經檢察官江守權到庭執行職務
中    華    民    國    97    年    12    月    18    日
                  刑事第五庭  審判長法  官  楊明章
                                    法  官  顏基典
                                    法  官  戴勝利
以上正本證明與原本無異。
不得上訴。
                                    書記官  陳淑貞
中    華    民    國    97    年    12    月    18    日


司法院資訊處製作；財團法人民間司法改革基金會備份。
